臺灣高雄地方法院交通事件裁定　　　 100年度交聲字第2068號
原處分機關　交通部公路總局高雄區監理所
代　表　人　劉育麟
異　議　人
即受處分人　周伊伶
上列異議人即受處分人因違反道路交通管理處罰條例案件，對於
交通部公路總局高雄區監理所中華民國100 年9 月30日所為之處
分（原處分案號：高監自裁字第裁80-A00000000號），聲明異議
，本院裁定如下：
    主  文
原處分撤銷。
周伊伶汽車駕駛人行車速度，超過規定之最高時速二十公里以上
未滿四十公里，處罰鍰新臺幣壹仟肆佰元，並記違規點數壹點。
    理  由
一、原處分意旨略以：異議人即受處分人周伊伶於民國100 年4
    月19日23時59分許，騎乘車牌號碼AXJ-012 號重型機車，行
    經臺北市市○○道平面（林森─金山北）路段時，有「汽車
    駕駛人行車速度，超過規定之最高速限20公里以上未滿40公
    里」之違規事實，經臺北市政府警察局交通警察大隊員警於
    100 年5 月4 日以北市警交大字第A00000000 號舉發違反道
    路交通事件通知單（下稱舉發通知單）逕行舉發，並經原處
    分機關交通部公路總局高雄區監理所以異議人上開違規事實
    明確，依道路交通管理處罰條例第40條之規定，裁處異議人
    罰鍰新台幣（下同）1800元，並依同條例第63條第1 項規定
    ，記違規點數1點等情。
二、聲明異議意旨略以：異議人因未收到上開舉發通知單，且現
    不住在戶籍地，請求准予低罰等語。
三、按汽車駕駛人，行車速度，超過規定之最高時速，或低於規
    定之最低時速，除有第43條第1 項第2 款情形外，處新臺幣
    12 00 元以上2400元以下罰鍰，並記違規點數1 點，道路交
    通管理處罰條例第40條、第63條第1 項定有明文。又依道路
    交通安全規則第2 條第1 款規定，該規則所規範之汽車，包
    含機器腳踏車在內，故機車駕駛人亦應遵守上揭規定。次按
    汽車駕駛人之行為，經以科學儀器取得證據資料證明其行為
    違規，當場不能或不宜攔截製單舉發者，得逕行舉發；逕行
    舉發，應記明車輛牌照號碼、車型等可資辨明之資料，以汽
    車所有人為被通知人製單舉發；道路交通管理處罰條例之處
    罰，受舉發違反道路交通管理事件之受處罰人，認為受舉發
    之違規行為應歸責他人者，應於舉發違反道路交通管理事件
    通知單應到案日期前，檢附相關證據及應歸責人相關證明文
    件，向處罰機關告知應歸責人，處罰機關應即另行通知應歸
    責人到案依法處理；逾期未依規定辦理者，仍依本條例各該
    違反條款規定處罰，同條例第7 條之2 第1 項第7 款、第4
    項、第85條第1 項亦有規定。再者，道路交通管理處罰條例
    所定罰鍰之處罰，受處罰人接獲違反道路交通管理事件通知
    單後，於15日內得不經裁決，逕依第92條第3 項之罰鍰基準
    規定，向指定之處所繳納結案；不服舉發事實者，應於15日
    內，向處罰機關陳述意見；其不依通知所定期限前往指定處
    所聽候裁決，且未依規定期限繳納罰鍰結案或向處罰機關陳
    述意見者，處罰機關得逕行裁決之，道路交通管理處罰條例
    第9 條第1 項定亦有規定。又處理違反道路交通管理事件，
    有關文書送達之程序，準用行政程序法送達之規定，違反道
    路交通管理事件統一裁罰標準及處理細則第5 條定有明文。
    而「送達，於應受送達人之住居所、事務所或營業所為之。
    但在行政機關辦公處所或他處會晤應受送達人時，得於會晤
    處所為之。」、「於應送達處所不獲會晤應受送達人時，得
    將文書付與有辨別事理能力之同居人、受雇人或應送達處所
    之接收郵件人員。」、「送達，不能依前2 條規定為之者，
    得將文書寄存送達地之地方自治或警察機關，並作送達通知
    書兩份，一份黏貼於應受送達人住居所、事務所、營業所或
    其就業處所門首，另一份交由鄰居轉交或置於該送達處所信
    箱或其他適當位置，以為送達。前項情形，由郵政機關為送
    達者，得將文書寄存於送達地之郵政機關。寄存機關自收受
    寄存文書之日起，應保存3 個月。」，行政程序法中第72條
    第1 項、第73條第1 項及第74條定有明文。
四、經查：
  (一)異議人騎乘車牌號碼AXJ-012 號重型機車，於100 年4 月19
    日23時59分許，行經臺北市市○○道平面（林森─金山北）
    路段時，經科學儀器測得時速為61公里，有「汽車駕駛人行
    車速度，超過規定之最高速限20 公 里以上未滿40公里」之
    違規事實，為臺北市政府警察局交通警察大隊員警逕行舉發
    ，開立舉發通知單，通知異議人應於100 年6 月7 日前到案
    ，應到案處所為高雄區監理所，因異議人未於應到案日期前
    繳納罰鍰亦未到案陳述意見，原處分機關遂依法裁處異議人
    罰鍰1800元，並記違規點數1 點等情，有舉發照片1 張、臺
    北市政府警察局北市警交大字第A00000000 號舉發通知單、
    原處分機關高監自裁字第裁80-A00000000號違反道路交通管
    理事件裁決書各1 紙在卷為憑，異議人對於其於上開時、地
    騎乘上開機車，有上開交通違規情事亦未爭執，此部分事實
    堪以認定。
  (二)異議人之戶籍地自83年4 月13日即設於「高雄市仁武區考潭
    里埤內巷27之3 號」，迄今並未變動，有個人戶籍資料（完
    整姓名）查詢結果1 紙在卷為憑。而本件舉發通知單，係由
    原舉發單位臺北市政府警察局交通警察大隊，於100 年6 月
    9 日以雙掛號郵件檢附送達正書，交寄郵政機關於98年6 月
    15日寄送至異議人上址戶籍地，郵務人員因未晤本人亦無受
    領文書之同居人、受雇人或應送達處所之接收郵件人員，遂
    將該舉發通知單寄存於應受送達地之郵政機關仁雄郵局，並
    作送達通知書2 份，1 份黏貼於受處分人上址門首，另1 份
    置於該送達處所信箱或其他適當位置，以為送達乙節，有臺
    北市政府警察局交通警察大隊送達證書、臺北市政府警察局
    交通警察大隊100 年10月18日北市警交大執字第1003216260
    0 號函各1 紙在卷為憑。原舉發單位依異議人戶籍地址郵寄
    送達該舉發通知單，依上開程序寄存送達本件舉發通知單，
    於法核無不合。
  (三)原處分機關以異議人上開違規事證明確，依道路交通管理處
    罰條例第40條、第63條第1 項、違反道路交通管理事件統一
    裁罰基準及處理細則第41條、第43條、第44 條 及第67條規
    定，以異議人逾越應到案期限60日以上，逕行裁決處罰異議
    人罰鍰1,800 元，並記違規點數1 點，固非無據。惟查，依
    卷附之舉發通知單及本案裁決書所載，本件異議人應到案日
    期為100 年6 月7 日，而上開舉發通知單寄存送達之日期為
    100 年6 月15日，自斯時始生送達之效力（行政程序法第1
    章第11節送達之規定並無準用之規定，則關於民事訴訟法第
    138 條第2 項寄存送達之生效日期，不在準用之列。），且
    依前揭臺北市政府交通大隊100 年10月18日北市警交大執字
    第10032162600 號函之說明欄第2 項所示，舉發單位係於10
    0 年6 月9 日以雙掛號寄送本件舉發通知單，則本件舉發通
    知單寄送及送達之日期均在應到案日期之後，異議人自無從
    於應到案日期前到案陳述意見或繳納罰鍰，且查無其他證據
    足證異議人於本件應到案期限前，已合法收受該舉發通知單
    而知悉應到案時間，自難期待異議人有遵期到案之可能，以
    致其喪失於收受舉發通知單後15日內自動依最低額繳納罰鍰
    ，或向處罰機關陳述不服意見，原處分機關就此未予詳查，
    逕對受處分人裁處最高額罰鍰，即非適法。
  (四)從而，異議人因未於應到案期限前合法收受舉發通知單，而
    喪失自行到案繳納最低罰鍰之期限利益，此送達程序之瑕疵
    不能歸責於異議人。異議人辯稱其未住在戶籍地云云，雖屬
    無據，然原處分既有上開瑕疵，仍屬無可維持，自應由本院
    將原處分撤銷，並仍以受處分人有「汽車駕駛人行車速度，
    超過規定之最高速限20公里以上未滿40公里」之交通違規行
    為，另依道路交通管理處罰條例第40條、同條例第63條第1
    項第1 款及違反道路交通管理事件統一裁罰基準及處理細則
    所訂之違反道路交通管理事件統一裁罰基準表等規定，依法
    裁處法定最低額之罰鍰1,400 元，並記違規點數1 點，以資
    適法。
五、依道路交通管理處罰條例第87條第2 項，道路交通事件處理
    辦法第19條前段，裁定如主文。
中    華    民    國  100     年    12    月    21    日
                    交通法庭    法  官  曾鈴
以上正本證明與原本無異。
如不服本裁定，應於收受送達後5 日內向本院提出抗告狀。
中    華    民    國   100    年    12    月    22    日
                                書記官  李月君